臺灣高雄地方法院交通事件裁定　　　　 95年度交聲字第565號
原處分機關　高雄市政府
異　議　人　甲○○
上列異議人即受處分人因違反道路交通管理處罰條例案件，對於
高雄市政府於民國95年8 月3 日所為之處分（原處分：高市府交
裁字第裁32-TAO264044號），聲明異議，本院裁定如下：
    主  文
異議駁回。
    理  由
一、原處分意旨略以：異議人即受處分人甲○○，於民國95年5
    月13日上午10時41分許，騎乘車牌號碼911-XAA 號機車，行
    經臺11線162K處，因速限60公里時速83公里超速23公里，經
    臺東縣警察局依道路交通管理處罰條例第40條第1 項規定，
    製發東警交字第TA0000000 號舉發違反道路交通管理事件通
    知單，暨檢附採證照片逕行舉發。經異議人申請裁決，原處
    分機關遂於95年8 月3 日，以高市府交裁字第裁32-TAO2640
    44號裁決書，裁處罰鍰新臺幣1,400 元，並依第63條第1項
    記違規點數1 點在案。
二、聲明異議意旨略以：機車道100 公尺前，並無測速照相之警
    告標示牌，地面亦無最高速限60公里地面標字，是其並非故
    意超速。且該處之警告標示牌設置在中央分隔島處，對機車
    騎士而言，並非妥當等語，為此聲明異議，爰請求撤銷原處
    分，另為適法之處分云云。
三、查道路交通管理處罰條例第40條規定，業於94年12月28日修
    正，並於95年7 月1 日起施行。修正前第40條第1 項規定：
    「汽車駕駛人，行車速度，超過規定之最高時速．．．處一
    千二百元以上二千四百元以下罰鍰」；至修正後同條規定，
    關於前述汽車駕駛人有行車速度超過規定最高時速之違規行
    為，除對於超過最高速限60公里以上者，另依95年7 月1 日
    修正發布施行之道路交通管理處罰條例第43條第1 項增列第
    2 款規定，加重處罰外，仍應適用前揭規定裁罰。再者，依
    修正前違反道路交通管理事件統一裁罰基準表規定，行為人
    有違反上揭規定情形，其係「行車速度超過規定之最高時速
    二十公里以上」者，如於期限內繳納或到案聽候裁決，裁罰
    「1,400 元」；至修正後裁罰基準表之規定亦同。復按，汽
    車駕駛人有違反前揭規定情形之一者，除依原條款處罰鍰外
    ，並應依道路交通管理處罰條例第63條第1 項第1 款規定，
    記違規點數1 點，觀諸修正前、後之道路交通管理處罰條例
    第63條第1 項第1 款規定，對於該違規記點處分，則均未修
    正。是以，本件自應適用修正後道路交通管理處罰條例暨道
    路交通管理事件統一裁罰基準表等規定處理，合先敘明。又
    道路交通管理處罰條例所稱之汽車，包括機器腳踏車，該條
    例第3 條第8 款定有明文。另按標誌以豎立於行車方向之右
    側為原則，特殊情況得豎立於行車方向之左側或以懸掛方式
    設置之；懸掛式標誌，係利用陸橋或支架懸掛於車道上方，
    得視左列情況設置之：一受空間限制無法設置豎立式標誌者
    。二視距受限者。三同向快慢車道三線以上者。四車道使用
    繁雜之處所。五標誌密集之處所。六交流道密集之路段。七
    出口匝道為多車道者。八交通組成之大型車比率較高者。九
    出口匝道在左側者，道路交通標誌標限號誌設置規則第16項
    第1 項、第17條分別定有明文。
四、經查：
（一）異議人即受處分人甲○○於95年5 月13日上午10時41 分
      許，騎乘車牌號碼911-XAA 號機車，行經臺11線162K處，
      有「速限60公里時速83公里超速23公里」之違規事實，有
      上開舉發通知單影本、高雄市政府95年8 月3 日高市府交
      裁字第裁32-TAO264044號違反道路交通管理事件裁決書各
      1 紙，及採證照片1 張附卷足佐，且為異議人所不爭執。
      則異議人騎乘前揭機車，於上開時、地，確有超速20 公
      里以上40公里以下之違規事實，應可認定。
（二）異議人雖以前揭情詞資為異議。惟查：
   1、按94年12月28日修正公布之道路交通管理處罰條例第7 條
      之2 第2 、3 項固規定：以科學儀器取得證據資料證明其
      行為違規者，應採固定式並定期於網站公布其設置地點。
      採用固定式或非固定式科學儀器取得證據資料證明者，於
      一般道路至少於100 公尺前明顯標示之。然因該條例係自
      95 年7月1 日起施行，則於駕駛人違規時，上揭修正條文
      尚不發生效力。是縱使本件未於固定式測速照相儀器100
      公尺前設置明顯標示，亦非違法。況路權單位於該處前約
      100 公尺中央分隔島處，設置有「最高速限60公里標誌及
      前有測速照相請依速限行駛標語牌」等情，亦有臺東縣警
      察局95年9 月6 日函暨相關位置圖、現場相片、臺東縣警
      察局95年7 月17日、同年月26日函在卷足憑，是異議人上
      開所辯，應無足採。
   2、另查，路權單位於臺11線162K北上車道約162K及162K+550
      等2 處設置有最高速限60公里地面標字及懸臂桿標誌牌等
      情，亦有臺東縣警察局95年9 月6 日函暨相關位置圖、現
      場相片、臺東縣警察局95年7 月17日、同年月26日函在卷
      足憑。而上開標誌、標限之設置，本得豎立於行車方向之
      左側或以懸掛方式設置之，自符合道路交通標誌標限號誌
      設置規則第16項第1 項、第17條等相關規定，於法並無不
      合。而行車速度不得逾越法定道路速限，為一般駕駛人所
      週知之交通安全規則，道路交通標誌、標線、號誌，係交
      通主管機關依道路交通狀況及用路人之需要而依法設置，
      故駕駛人有遵守標誌、標線、號誌指示之義務，駕駛人不
      得僅憑其個人喜惡或價值判斷，任意決定不予遵守，否則
      將使交通秩序大亂，非但影響道路交通安全及用路人權益
      ，亦將使道路交通標誌、標線、號誌形同虛設，異議人既
      為考取駕照之駕駛人，對前揭規定更應知之甚詳。異議人
      徒以機車道並無設置測速照相之警告標示牌、地面無最高
      速限標字云云為由，恣意違反交通規則，應有未洽。
五、綜上所述，異議人確有行車速度超過規定之最高時速之違規
    行為。從而，移送機關依道路交通管理處罰條例第40條第1
    項規定裁處罰鍰1,400 元，並依第63條第1 項記違規點數1
    點，核無不合。本件聲明異議為無理由，應予駁回。
據上論斷，應依道路交通案件處理辦法第19條裁定如主文。
中　　華　　民　　國　　96　　年　　4 　　月　　30　　日
                  交通法庭    法　官  謝梨敏
以上正本證明與原本無異。
如不服本裁定應於送達後5日內向本院提出抗告狀。
中　　華　　民　　國　　96　　年　　4 　　月　　30　　日
                                書記官  林志衡
